【裁判字號】    98,交抗,771
【裁判日期】    981109
【裁判案由】    聲明異議
【裁判全文】
臺灣高等法院高雄分院刑事裁定         98年度交抗字第771號
抗告人即  甲○○
受處分人
上列抗告人因違反道路交通管理處罰條例案件，不服臺灣高雄地
方法院中華民國98年10月7 日裁定（98年度交聲字第1917號），
提起抗告，本院裁定如下：
    主  文
抗告駁回。
    理  由
一、本件抗告意旨略以：原裁定未依事實之實際情況作認定，僅
    以交通法令裁定抗告人因未將車牌繳回監理機關（車牌91年
    間已不知去向），抗告人應負其車牌及非抗告人所擁有之車
    輛一切法律責任，實對抗告人非常不公平云云。
二、經查：
  (一)懸掛抗告人甲○○所有之ZC-6480 號車牌之自小客車於98年
    4 月24日9 時2 分許，於高雄巿中華五路台糖加油站前，因
    行車速度超過規定之最高時速未滿20公里而受高雄市政府警
    察局交通大隊舉發，原處分機關因而裁處受處分人1600元罰
    鍰，此有高雄市政府警察局高市警交相字第BH0000000 號舉
    發違反道路交通管理事件通知單1 紙、採證照片1 張及高雄
    市政府交通局高市交裁字第裁32-BH0000000號違反道路交通
    管理事件裁決書1 份在卷可稽，此部分事實堪以認定。
  (二)按交通勤務警察或依法令執行交通稽查任務人員，開單舉發
    違反道路交通管理處罰條例所列之違規事實，經公路主管機
    關或警察機關所為之裁決處罰，本質上為行政處分，係公務
    員基於職務上權力，依法就特定之具體事件所為，並具有公
    法上效果之單方行政行為；依公務員為公法上行為具有公信
    力之原則，該行政處分當可被推定為真正，且其據以依法處
    分之事實認定，亦應可推定為正確無誤，故本此公信原則，
    立法者乃賦予行政機關違反道路交通事件統一裁罰基準及處
    理細則等相關規定，使交通勤務警察或依法令執行交通稽查
    任務人員得當機處分，以達成維護交通秩序及公共安全之行
    政目的。故刑事訴訟法中就犯罪證據有關之規定，與屬於行
    政秩序罰之交通違規裁罰本旨不相符合之部分，自不在得以
    準用之列。從而，交通違規行政爭訟之舉證責任原理，應非
    如刑事案件中，必須超越任何合理懷疑，始可為有罪判決之
    嚴格證明程度，而係應與民事訴訟之舉證責任原理相類似，
    亦即，基本上應就行政機關與人民所各自主張有利於己之事
    實，分配其應盡之舉證責任，而非逕予適用刑事訴訟法上之
    「無罪推定」原則，此觀諸行政訴訟法第136 條，規定行政
    訴訟程序準用民事訴訟法第277 條舉證責任分配原則之立法
    意旨，即可明瞭。本件抗告人固提出行政院環保署廢機動車
    輛回收管制聯單1 紙，並辯稱：我所有車牌號碼ZC-6480 號
    之車輛於91年7 月10日交由鑫環宇公司回收，自無可能於上
    揭時、地有駕車超速之違規行為。另上開車牌原來所屬車輛
    ，其車身顏色為綠色，廠牌為克萊斯勒，與違規照片中之車
    輛不同，自不應受罰云云。然而，該車輛固由鑫環宇公司回
    收，惟該車之ZC-6480 號車牌於車輛廢棄回收時並未一併交
    付予鑫環宇公司，有上開管制聯單關於車牌確認狀態欄內係
    勾選「收車時已無車牌懸掛於車體」可證，由此可合理認定
    該車牌仍在抗告人自身實力支配之下，抗告人仍屬道路交通
    管理處罰條例中所指之「汽車所有人」。再者，抗告人自陳
    已於91年7 月10日將車輛交由鑫環宇公司報廢回收，則距本
    件違規發生時，已長達6 年以上之久，均未依照相關規定至
    監理機關辦理註銷繳回牌照。嗣抗告人接獲舉發單後，本應
    即時反應並主張有遭冒用之嫌，惟抗告人仍於98年4 月29日
    繳納罰鍰結案。遲至98年5 月13日始陳述該車輛已回收，何
    來違規等語，此有交通違規陳述單及查詢單1 紙附卷可稽，
    抗告人所為已有違社會一般之經驗法則。另抗告人於此復未
    能提出其他積極證據以實其說，是其所辯車牌係遭人冒用而
    不應受罰云云自屬無據，不足採信。系爭ZC-6480 號之車牌
    既於抗告人之管領之下而縱為他車所用，參酌行政罰法第7
    條第1 項之規定，抗告人就此因故意或過失所致之違反行政
    法上義務之行為，自仍應擔負其責。
  (三)綜上所述，抗告人所有之車號ZC-6480 號自用小客車，於上
    揭時、地，經人駕駛並行經速限50公里之路段，時速68公里
    ，而有超速之違規情事既可認定，且抗告人於本件違規時間
    當時，亦確為該車車籍資料上所登記之車主，故原舉發單位
    依照上述規定，對於該車之所有人即抗告人掣單舉發，尚難
    認有何違誤之處，原裁定因而駁回抗告人之異議，經核並無
    不合。抗告人仍執陳詞否認違規，提起抗告，指摘原裁定不
    當，為無理由，應予駁回。至於抗告人稱本件聲明異議及抗
    告係關係其車輛91年至今的大筆稅金等事實，非本件抗告爭
    執範圍，併此敘明。
據上論結，應依刑事訴訟法第412 條，裁定如主文。
中    華    民    國    98    年    11    月  9      日
                  刑事第七庭    審判長法  官 莊飛宗
                                      法  官 陳明富
                                      法  官 黃憲文
以上正本證明與原本無異。
不得再抗告。
中    華    民    國    98    年    11    月  9      日
                                      書記官 戴志穎


司法院資訊處製作；財團法人民間司法改革基金會備份。
